# 关于母公司收购少数股东股权的问题

提问人：kelly529 时间：2018-08-31 11:04:51
请教各位老师：A、B均为C公司的股东，A占股99%，B占1%。A与B共同设立了C，且AB均于 2016 年 1 月 1 日实缴了各方的认缴款，即C公司在当天的实收资本与净资产均为 100 万元，则：A单体的长投是 99 万。现在是 3 年后的今天，A要从B手中收购B所持C 的那1%，用1元收购，收购当天C 的净资产为 300 万元（实收资本 100 万），那么现在A公司单体的账面怎么处理？

回答人：chenyiwei
为何对应的账面净资产为 3 万元的少数股权，只用 1 元收购？A与B之间有无关联方关系，或者其他特殊原因？建议先将低价收购的原因搞清楚。如果是B不看好C的前景，还需要考虑A对C的投资是否发生减值的问题。

提问人：kelly529 时间：2018-09-06 10:31:00
谢谢陈老师的回复，由于三家公司为同一集团内公司，所以 1 元收购也是有成交的背景的。你看我能不能把那个补充追加的 1 元，作为本次对应1%的长投的入账价值，在A公司单体层面作 借长投 1 元，贷银行存款 1 元。然后在合并报表层面，因为前面99%不存在抵消难度，则我这个1%的部分对应的净资产价值与A公司账面入账的长投价值（ 1 元，同时这 1 元也为收购价格）之间的差异记入到合并层面的资本公积呢？如此的话合并层面会增加资本公积，因为会是贷方差异。您觉得可以吗？

回答人：chenyiwei
母公司个别报表层面也应当确认该项资本公积，而不仅仅是在合并层面确认，即个别报表层面对该1%投资的入账价值是对应的净资产份额。

提问人：跨度防护 时间：2018-09-06 22:13:28
陈版，购买少数股权需要按净资产份额入账吗？

回答人：chenyiwei
因为这是不公允的关联交易，要将权益性/交易因素的影响确认资本公积。

提问人：kelly529 时间：2018-09-07 11:34:29
非常感谢陈老师的指导，您的意思是由于我 1 元收购价值 3 万元的净资产此欠公允所以在母公司单体层面应该按1%对应的净资产额确认长投同时把其与收购款 1 元之间的差异确认为单体的资本公积是吗？而如果我的交易价格公允的话（比如我是以 29000 元或 31000元收购该账面价为 30000 元的净资产的话）则A公司单体的长投可以按我实际支付的收购价确认该1%的长投入账价值，是么？

回答人：chenyiwei
是，可以这样理解。

提问人：maoziwei221 时间：2019-06-25 13:08:03
陈老师，借楼主的这个话题，如果这家C公司是亏损的，资不抵贷的话，对应的长投该怎么确认？假设收购款 1 元，C公司的净资产是-20万元

回答人：chenyiwei
如果是同一控制下合并，则长投成本为零，借记资本公积 1 。